【裁判字號】    99,訴,927
【裁判日期】    990812
【裁判案由】    清償借款
【裁判全文】
臺灣高雄地方法院民事判決               99年度訴字第927號
原      告  新加坡商星展銀行股份有限公司
法定代理人  甲○○
訴訟代理人  乙○○
被      告  峻鎰企業有限公司
兼  法  定
代  理  人  丙○○
被      告  戊○○
            丁○○
上列當事人間清償借款事件，經本院於民國99年7 月29日言詞辯
論終結，判決如下：
    主      文
被告應連帶給付原告新臺幣貳佰零壹萬伍仟零肆拾陸元，及自民
國九十九年六月一日起至清償日止，按年息百分之七點五計算之
利息，暨自民國九十九年七月一日起至清償日止，逾期在六個月
以內者，按上開利率百分之十；逾期超過六個月部分，按上開利
率百分之二十計算之違約金。
原告其餘之訴駁回。
訴訟費用由被告連帶負擔百分之九十九，其餘由原告負擔。
    事實及理由
一、被告丁○○經合法通知，未於言詞辯論期日到場，核無民事
    訴訟法第386 條各款所列情形，爰依原告聲請，由其一造辯
    論而為判決。
二、原告主張：被告峻鎰企業有限公司（下稱峻鎰公司）於民國
    99年4 月27日邀被告丙○○、戊○○、丁○○為連帶保證人
    ，向原告借款新台幣（下同）250 萬元（下稱系爭借款），
    雙方約定借款期間自99年4 月27日起至102 年4 月27日止，
    按郵局2 年期定期儲金機動利率加碼年息6.465%機動計息，
    於借用後分36期，按月等額攤還。如有一期未付，視為全部
    到期，逾期在6 個月以內者，按計息利率10% ；逾期超過6
    個月部分，按計息利率20% 計算違約金（下稱系爭借款契約
    ）。詎峻鎰公司於借款後本息分文未還，經原告於99年5 月
    31日以峻鎰公司之定期存款存單500,147 元、活期存款帳戶
    餘額970 元、支票存款帳戶餘額240 元及丙○○之活期儲蓄
    存款帳戶餘額1,253 元，合計502,610 元，抵償系爭借款自
    99 年4月27日起至99年5 月27日止之利息15,625元、自99年
    5 月27日起至99年5 月31日止之利息2,031 元及本金484,95
    4 元後，峻鎰公司尚積欠系爭借款本金2,015,046 元，丙○○、戊○○、丁○○為系爭借款之連帶保證人，亦應同負清
    償之責。為此爰依系爭借款契約、消費借貸及連帶保證之法
    律關係，提起本件訴訟等情。並聲明：被告應連帶給付原告
    2,015,046 元，及自99年5 月27日起至清償日止，按年息7.
    5%計算之利息，暨自99年6 月28日起至清償日止，逾期在6
    個月以內者，按上開利率10% ；逾期超過6 個月者，按上開
    利率20% 計算之違約金。
三、被告峻鎰公司、丙○○及戊○○則以：丙○○乃峻鎰公司之
    名義上負責人，其父母始為峻鎰公司之實際負責人，丙○○
    及戊○○固應丙○○父母之要求擔任系爭借款之連帶保證人
    ，惟其未曾過問公司運作，現因處於失業狀態中，亦無力清
    償系爭借款等語置辯。並聲明：原告之訴駁回。
四、被告丁○○未於言詞辯論期日到場，亦未提出書狀作何聲明
    或陳述。
五、本件不爭執事項如下：
  (一)峻鎰公司於99年4 月27日邀丙○○、戊○○、丁○○為連帶
    保證人，向原告借款250 萬元，並簽立系爭借款契約。
  (二)峻鎰公司自99年5 月起即未遵期清償，經原告以峻鎰公司之
    定期存款存單500,147 元、活期存款帳戶餘額970 元、支票
    存款帳戶餘額240 元及丙○○之活期儲蓄存款帳戶餘額1,25
    3 元抵償系爭借款本金及利息後，峻鎰公司尚積欠系爭借款
    本金2,015,046 元未還。
  (三)系爭借款視為全部到期時，應適用之計息利率為年息7.5%。
六、本件爭點為：原告依系爭借款契約、消費借貸及連帶保證之
    法律關係，請求被告連帶給付如訴之聲明所示本金，有無理
    由？原告得請求自何時起算之利息及違約金？茲分述如下：
  (一)按稱消費借貸者，謂當事人約定，一方移轉金錢或其他代替
    物之所有權於他方，而他方以種類、品質、數量相同之物返
    還之契約；借用人應於約定期限內，返還與借用物種類、品
    質、數量相同之物；遲延之債務，以支付金錢為標的者，債
    權人得請求依法定利率計算之遲延利息。但約定利率較高者
    ，仍從其約定利率；當事人得約定債務人不履行債務時，應
    支付違約金，民法第474 條第1 項、第478 條前段、第233
    條第1 項、第250 條第1 項分別定有明文。次按稱保證者，
    謂當事人約定，一方於他方之債務人不履行債務時，由其代
    負履行責任之契約。保證債務，除契約另有訂定外，包含主
    債務之利息、違約金、損害賠償及其他從屬於主債務之負擔
    ，民法第739 條、第740 條亦有明定。又保證債務之所謂連
    帶，係指保證人與主債務人負同一債務，對於債權人各負全
    部給付之責任而言，有最高法院45年台上字第1426號判例要
    旨足資參照。
  (二)經查：
  1.原告主張兩造就系爭借款有消費借貸及連帶保證關係存在，
    尚積欠系爭借款本金2,015,046 元未還之事實，業據其提出
    銀行授信函、銀行往來總約定書、保證書、存款利率表、客
    戶授信查詢單、放款餘額查詢單、往來明細查詢單、定期存
    款存單及解約銷戶清單、峻鎰企業公司變更登記表、戶籍謄
    本為憑（見本院卷第6 頁、第8 頁、第24頁、第59頁、第29
    頁、第30頁、第54至58頁、第37至38頁、第48頁、第50頁）
    ，且為峻鎰公司、丙○○、戊○○所不爭執，已如前述，而
    被告丁○○經合法送達，未於言詞辯論期日到場，亦未提出
    書狀作何爭執，依民事訴訟法第280 條第3 項、第1 項規定
    ，視同自認，原告前開主張應認真實。
  2.原告固主張被告應給付自99年5 月27日起至清償日止，按年
    息7.5%計算之利息，暨自99年6 月28日起至清償日止，逾期
    在6 個月以內者，按上開利率10% ；逾期超過6 個月者，按
    上開利率20% 計算之違約金等語，惟依被告不爭執形式上真
    正之借款往來明細查詢單、放款餘額查詢單及定期存款解約
    銷戶清單所示，原告已於99年5 月31日以峻鎰公司之定期存
    款存單500,147 元、活期存款帳戶餘額970 元、支票存款帳
    戶餘額240 元及丙○○之活期儲蓄存款帳戶餘額1,253 元，
    合計502,610 元，抵償系爭借款自99年4 月27日起至99年5
    月27 日 止之利息15,625元，及自99年5 月27日起至99年5
    月31日止之利息2,031 元（見本院卷第53至57頁），復據原
    告陳述綦詳（見本院卷第62頁），是以系爭借款自99年4 月
    27日起至99年5 月31日止之利息業經被告清償完畢，應堪認
    定，原告自不得再請求自99年5 月27日起至99年5 月31日止
    之利息及違約金，原告此部分之請求係屬無據，不得准許。
  3.再者，丙○○、戊○○、丁○○為系爭借款之連帶保證人，
    並於保證書上之連帶保證人欄簽章，有保證書在卷可稽（見
    本院卷第24至27頁），揆諸首揭規定及說明，丙○○、戊○○、丁○○自應就系爭借款及所衍生之利息、違約金對原告
    負全部給付之責。
七、綜上所述，原告依系爭借款契約、消費借貸及連帶保證之法
    律關係，請求被告連帶給付2,015,046 元，及自99年6 月1
    日起至清償日止，按年息7.5%計算之利息，暨自99年7 月1
    日起至清償日止，逾期在6 個月以內者，按上開利率10% ；
    逾期超過6 個月者，按上開利率20% 計算之違約金，係有理
    由，應予准許，逾此範圍之請求，則屬無據，應予駁回。
據上論結，原告之訴為一部有理由、一部無理由，依民事訴訟法
第385 條第1 項前段、第79條、第85條第2 項，判決如主文。
中    華    民    國    99    年     8    月    12    日
                  民事第五庭  法  官  賴文姍
以上正本係照原本作成。
如對本判決上訴，須於判決送達後20日內向本院提出上訴狀。如
委任律師提起上訴者，應一併繳納上訴審裁判費。
中    華    民    國    99    年     8    月    12    日
                              書記官  林秀珍

司法院資訊處製作；財團法人民間司法改革基金會備份。
